臺灣臺中地方法院刑事判決　100年度易字第1711號
公　訴　人　臺灣臺中地方法院檢察署檢察官
被　　　告　林福傳
　　　　　　卓淑慧
　　　　　　林麗
上列被告因詐欺案件，經檢察官提起公訴（99年度偵字第21243
號），本院判決如下：
    主    文
林福傳、卓淑慧、林麗共同犯詐欺取財罪，林福傳、卓淑慧均
為累犯，各處拘役陸拾日，林麗處拘役伍拾日，如易科罰金，
均以新台幣壹仟元折算壹日。
    事    實
一、構成累犯之前科：
  (一)林福傳與卓淑慧係夫妻，林福傳前因竊盜案件，經本院96年
    度易字第3151號、台灣高等法院台中分院（下稱台中高分院
    ）96年度上易字第1999號判決判處有期徒刑8月確定，又因
    竊盜案件，經本院96年度易字第5782號、台中高分院97年度
    上易字第240號判決判處（減刑後）有期徒刑2月確定，定其
    應執行刑為有期徒刑9月（起訴書誤載為8月）確定，於民國
    98年1月23日執行完畢。
  (二)卓淑慧曾因竊盜案件，經本院96年度易字第325號判決判處
    有期徒刑3月（嗣經減刑為有期徒刑1月15日）確定，又因竊
    盜案件，經本院96年度易字第5782號、台中高分院97年度上
    易字第240號判決判處（減刑後）有期徒刑1月15日確定，2
    案定應執行刑為有期徒刑2月15日，於97年9月2日執行完畢
    。
二、林福傳、卓淑慧、林麗共同基於意圖為自己不法所有之犯
    意聯絡，於99年8月12日上午10時50分許，在臺中縣清水區
    楊厝里之土地公廟前，向楊鵬謊稱，其等為對面關聖帝君廟
    之信眾，關聖帝君欲向土地公廟借椅子使用云云，致楊鵬陷
    於錯誤，交付土地公廟所有之塑膠椅6張。得手後，隨即由
    林福傳駕駛，將上開椅子載往林福傳、卓淑慧夫妻位在臺中
    縣外埔區○○路63號之現居處使用。嗣經楊鵬告知楊厝里社
    區發展協會總幹事曾文君查證後，始知受騙，乃報警處理，
    經警調閱附近監視器畫面發現上開車輛係卓淑慧所有，並於
    99年8月19日上午11時30分許，前往林福傳、卓淑慧上開住
    處，當場在該屋內發現上揭被騙之塑膠椅6張，因而查獲。
三、案經臺中市政府警察局清水分局報告台灣台中地方法院檢察
    署檢察官偵查起訴。
    理  由
一、證據能力：
  (一)按被告以外之人於偵查中向檢察官所為之陳述，除顯有不可
    信之情況者外，得為證據，刑事訴訟法第159條之1第2項定
    有明文。查證人楊鵬、曾文君於偵查中具結後向檢察官所為
    證詞，經核並無顯不可信之情形，依上開規定，有證據能力
    。
  (二)按被告以外之人於審判外之陳述，雖不符前四條（指刑事訴
    訟法第159條之1至第159條之4）之規定，而經當事人於審判
    程序同意作為證據，法院審酌該言詞陳述或書面陳述作成之
    情況，認為適當者，亦得為證據。刑事訴訟法第159條之5第
    1項定有明文，查證人林福傳、卓淑慧、林麗、楊鵬、曾
    文君於警詢、檢察事務官前之證詞，為當事人同意有證據能
    力，且經審酌該言詞陳述作成時之情況，並無不適當之情事
    ，應有證據能力。
  (三)本判決引用之其他書證，均無公務員違法採證之問題，且經
    當事人於本院100年8月26日準備程序同意有證據能力，是均
    有證據能力，合先敘明。
二、訊據被告林福傳、卓淑慧、林麗固均坦承三人於上開時地
    均在場，及由楊鵬處取得系爭椅子後，係由林福傳開車將系
    爭椅子載回林福傳、卓淑慧住處使用至為警查獲之事實，惟
    均矢口否認有何詐欺取財犯行。各自辯解如下：
  (一)被告林福傳於本院100年7月22日準備程序辯稱：「借椅子是
    我老婆的朋友林麗去借的，我只是幫忙把椅子載回來而已
    」，於同年8月26日準備程序辯稱：「是林麗去向廟公借
    的，我都不知道，我去開車時才發現車上有這些椅子，我才
    問林麗，她說是向廟公借的，我的車子停放在離土地公廟
    沒有多遠，我都不知道這些事情，那時候我帶我小孩在旁邊
    玩，我不知道林麗是如何把椅子放在我車上，我的車子是
    小轎車，椅子是放在後行李箱裡面，林麗知道我車子開後
    行李箱開關的地方，且當時也有另一個男子李家在與林麗
    一起去，我發現這些椅子之後我有問林麗、李家在他們，
    他們二人是同居關係，其他我都不曉得」云云。
  (二)被告卓淑慧於100年8月26日準備程序辯稱：「我不認罪，椅
    子是林麗借的，她每天都去那邊餵狗，中午也在那邊休息
    ，椅子是林麗借的，林麗認識那個廟公，椅子是她去借
     的，李家在也有去，他們兩人同居在一起」云云。
  (三)被告林麗於本院100年7月4日準備程序辯稱：「我不認識
    廟公，我們是一起去的，卓淑慧說她要去那邊拜拜，說要向
    廟公借椅子，椅子是卓淑慧借的，拿走之後也是林福傳、卓
    淑慧夫妻使用，椅子是林福傳叫卓淑慧去借的，跟我沒關係
    」 ，又於同年8月26日準備程序辯稱：「我不服，我不認識
    那個廟公，這些全部都是林福傳他教我講的，車子也是林福
    傳的，林福傳教我說『我怕狗吵，所以到廟那邊睡覺』，其
    實我根本不認識廟公，椅子也是林福傳向廟公借的，椅子拿
    回去後也是他們在坐，我也沒有坐到」云云。
三、經查：
  (一)系爭塑膠椅子係於99年8月12日上午由被告三人載回林福傳
    、卓淑慧夫妻位在臺中縣外埔區○○路63號之住處使用，並
    於99年8月19日上午11時30分許，為警方在林福傳、卓淑慧
    上開住處，當場查獲之事實，為被告三人所不爭執，且有贓
    物認領保管單（由曾文君具領，見偵卷第40頁）、扣押物品
    目錄表（第41頁）、車號查詢汽車車籍（車牌號碼OT-3379
    號自小客車為卓淑慧所有，見第50頁）、監視器訂閱位置及
    畫面示意圖（第51-55頁）、查獲林福傳等三人竊盜案件現
    場示意圖（第56頁）、照片（第57-60頁）可證，系爭椅子
    係被告三人共同取走，並由被告林福傳、卓淑慧夫妻使用之
    客觀事實，首堪認定。
  (二)本件爭點在於，系爭椅子是否為被告三人「共同詐騙」所得
    ？經查：
  1.證人楊鵬於99年8月19日警詢證稱略以：「當時塑膠椅置於
    土地公廟管理室內，一名男子（經在場人指認該男子為林福
    傳）向我說，隔壁關帝聖君廟有很多人，另外兩名女子把椅
    子拿走，六張塑膠椅，然後是男的放到車上，我就向林福傳
    說，叫關帝聖君的廟方人員拿椅子，林福傳就說，廟方有很
    多人，大家都很忙，沒時間來拿，就直接把椅子拿走，而我
    把當時的情形告訴里長，里長之兄曾文君過沒幾天見不到椅
    子就去報警，林福傳有說關聖帝君要使用，需要借用幾天，
    但是我過去關聖帝君那邊，沒看到對方把椅子放到關聖帝君
    那裡，我跟被告三人不認識，也沒有仇恨，這六張椅子平常
    是放置在土地公廟內，都是香客大眾在使用，椅子是廟方的
    ，價值約新台幣（下同）三千元」等語（見偵卷第31至33頁
    ），又於99年11月2日偵查中具結證稱：「他們說是關聖帝
    君廟要借的，我以為是關聖帝君要借的，我才借給他們，我
    不知道他們沒有拿給關聖帝君那邊，他們就拿走了，如果是
    關聖帝君廟要借的，我就同意，當時是何人向我借的，是男
    的女的我都忘了，我說借給關聖帝君沒有關係」等語（見同
    卷第88、89頁），因證人楊鵬為民國7年所生，年紀已大，
    是其事隔3個月後在偵查中已經不記得當時為被告三人何人
    出面商借，然於警詢中已明確證稱是被告林福傳出面商借，
    且說辭乃關聖帝君廟要借之情節，前後相符，又與被告三人
    不認識，無仇恨，自無刻意誣陷被告三人之理，其證詞應堪
    採信。
  2.又被告林福傳以關聖帝君要借之名義，取得楊鵬同意後，係
    由被告卓淑慧、林麗把椅子拿走，由被告林福傳放到車上
    的過程，業據證人楊鵬證述明確，且由被告林福傳駕駛卓淑
    慧所有之車牌號碼OT-3379號自小客車，將系爭椅子載回林
    福傳、卓淑慧夫妻住處使用，經過一星期後之8月19日，始
    在該住處內為警查獲之客觀事實，亦已認定如前，被告林福
    傳、卓淑慧於本院審理時推稱係「林麗」出面商借，而被
    告林麗推稱係「卓淑慧」出面商借，且借椅子之原因係要
    為林福傳、卓淑慧之子慶生云云，然此部分與被告林福傳警
    詢中證稱「聽到伊老婆卓淑慧跟現場一位老人家借椅子」等
    語不符（見偵卷第20頁）、跟被告卓淑慧警詢所稱「我向老
    人家借椅子，說明要慶生使用」（見偵卷第23頁）、被告林
    麗警詢供述：「我及卓淑慧、林福傳向現場一位老人家借
    椅子，卓淑慧向老人家說明要慶生使用」（見偵卷第26頁）
    均不符合，且與證人楊鵬所述不符，被告三人所述情節自難
    遽信，而應以證人楊鵬所證述情節為可採。況若被告三人確
    實是要借椅子讓林福傳夫妻之子慶生使用，亦無必要捨近求
    遠，刻意從台中市外埔區跑到清水區，向不認識之土地公廟
    楊鵬借，亦無留下真實姓名、聯絡電話以供聯絡之理，是可
    認定被告三人所辯「借椅子、慶生」云云，僅係事後卸責之
    詞，主觀上應係出於不法所有意圖所為。
  3.本案既由證人楊鵬證詞足以認定，係由被告林福傳出面跟楊
    鵬交涉，矇騙楊鵬係對面關聖帝君廟要使用，而由被告卓淑
    慧、林麗兩人動手拿椅子，又由林福傳放上卓淑慧之自小
    客車，並駕駛該車將系爭椅子搬回林福傳、卓淑慧家中使用
    ，而非拿到對面關聖帝君廟使用，被告林福傳、卓淑慧為夫
    妻關係，而與朋友林麗一起從事上開行為，堪認為被告三
    人就上開情節，係事前商議且均明知仍然分工，其等均有不
    法所有意圖，且共同從事詐欺取財行為，事證明確，均堪認
    定，均應依法論科。
四、核被告3人所為，均係犯刑法第339條第1項之詐欺取財罪。
    被告三人有犯意聯絡、行為分擔，為共同正犯。被告林福傳
    、卓淑慧各有前述執行有期徒刑完畢之紀錄，有台灣高等法
    院被告前案紀錄表可佐，其等於有期徒刑執行完畢後，5年
    內故意再犯本件有期徒刑以上之罪，均為累犯，均依刑法第
    47條第1項之規定，加重其刑。
五、爰審酌被告3人教育程度不高，生活狀況不佳（林福傳國小
    肄業，務農、卓淑慧國小肄業、家管、林麗國小畢業、打
    零工），被告卓淑慧為中度智能障礙，有提出手冊為佐，然
    當庭表示警偵訊問答都可理解，可以自己開庭等語（見100
    年8 月26日準備程序筆錄），且林福傳、卓淑慧之子亦為中
    度智能障礙，已如前述，情況堪憫，三人雖矢口否認犯行，
    犯後態度難謂良好，惟所詐得之財物為塑膠椅6張，楊鵬表
    示價值3千元應未考慮折舊問題，贓物價值非鉅，且其等係
    因貪圖小利，一時愚魯，佯稱對面關聖帝君廟要用，並無縝
    密計畫，楊鵬告知曾文君後，可以輕易查證、拆穿，且椅子
    均已經警查獲，發還被害人，並未遭變賣或損壞，實際損害
    甚微，認為檢察官具體求刑被告林福傳、卓淑慧各有期徒刑
    4月、被告林麗有期徒刑3月尚嫌過重，分別量處拘役60日
    （林福傳、卓淑慧累犯）、林麗50日，並諭知易科罰金折
    算標準。
據上論斷，應依刑事訴訟法第299條第1項前段，刑法第28條、第
339條第1項、第47條第1項、第41條第1項前段，刑法施行法第1
條之1，判決如主文。
本案經檢察官陳永豐、沙小雯到庭執行職務。
中    華    民    國   100    年    10    月    11    日
                  刑事第十九庭  審判長法  官  郭書豪
                                      法  官  胡芷瑜
                                      法  官  蕭一弘
以上正本證明與原本無異。
如不服本判決應於收受送達後10日內向本院提出上訴書狀，並應
敘述具體理由；其未敘述上訴理由者，應於上訴期間屆滿後20日
內向本院補提理由書（均須按他造當事人之人數附繕本）「切勿
逕送上級法院」。
                                      書記官  黃士益
中    華    民    國   100    年    10    月    11    日
附錄本案論罪科刑法條全文：
中華民國刑法第339條（普通詐欺罪）
意圖為自己或第三人不法之所有，以詐術使人將本人或第三人之
物交付者，處 5 年以下有期徒刑、拘役或科或併科 1 千元以下
罰金。
以前項方法得財產上不法之利益或使第三人得之者，亦同。
前二項之未遂犯罰之。